【裁判字號】    91,自,1017
【裁判日期】    920227
【裁判案由】    侵占
【裁判全文】
臺灣臺中地方法院刑事判決                        九十一年度自字第一一七號
    自  訴  人  丙○○○  住彰.
    被      告  甲○○    男二.
右列被告因侵占案件，經自訴人提起自訴，本院判決如左：
    主  文
甲○○無罪。
    理  由
一、自訴意旨略以：被告甲○○於民國九十一年九月五日，向自訴人丙○○○之子乙○○借用車號ＡＸ─七一五五號自用小客車（該車係登記丙○○○名下，平日供
    乙○○私人使用），約明借期為一日。詎被告未依約定返還上開車輛，嗣經自訴
    人以存證信函催討，被告均未交還上開車輛。因認被告甲○○涉有刑法第三百三
    十五條第一項之普通侵占罪嫌云云。
二、按犯罪事實應依證據認定之，無證據不得推定其犯罪事實。又不能證明被告犯罪
    者，應諭知無罪之判決，刑事訴訟法第一百五十四條、第三百零一條第一項分別
    定有明文。又認定不利於被告之事實，須依積極證據，苟積極證據不足為不利於
    被告事實之認定時，即應為有利於被告之認定，更不必有何有利之證據；又告訴
    人之告訴，係以使被告受刑事訴追為目的，是其陳述是否與事實相符，仍應調查
    其他事實以資審認。次按，刑法上之侵占罪，須持有人變易其原來之持有意思而
    為不法所有之意思，始能成立，如僅將持有物延不交還或有其他原因致一時未能
    交還，既缺乏主觀要件，即難遽以該罪相繩。最高法院分別著有五十二年台上字
    第一三００號、六十八年台上字第三一四六號判例可資參照。
三、本件自訴人認被告甲○○涉有普通侵占罪嫌，無非係以被告向其子乙○○借用上
    開其所有之自小客車，嗣未依約返還，並提出存證信函為其依據。惟訊據被告甲○○堅決否認有何侵占犯行，辯稱：伊係自訴人兒子乙○○之員工，伊於九十一
    年九月間，在公司向乙○○借車，當天即在烏日因闖紅燈被開罰單，因當時伊無
    駕照，所以被警察以無照駕駛吊扣車牌，嗣車子於行至中彰快速道路時拋錨，伊
    將車停放路旁後，回公司告知乙○○此事，．．．伊當時是因為尚無能力繳交罰
    款，才未還車，該車現仍放置路旁，伊現在已找到工作，要把罰款繳清，將車交
    還等語。經查，自訴人就被告上開辯解並無異議，僅稱：只是希望被告快把車牌
    交還（即被告須出資繳交罰單，始得領回車牌，才得合法駕駛該車）等語；而按
    侵占罪之主觀要件，須持有人變更其原來之持有意思而為不法所有之意思，如僅
    將持有物延不交還，不能遽論以該罪，已如前述，上開自小車仍停放於拋錨之路
    旁等情，業經被告及自訴人於審理中陳明，被告並未將該車出售、典當、出租或
    為其他處分行為，客觀上顯無易持有為所有而侵占入己之行為，是究不得僅以被
    告因無力繳交交通違規之罰款，至未能交還車牌、車輛，即遽認被告有侵占之事
    實。再參以借貸雙方已達成民事上和解，有本院九十二年二月二十六日之審判筆
    錄可稽，益見本件應係單純債務不履行之民事糾紛，被告尚無侵占之故意可言。
四、綜上所述，被告並無自訴人指訴之侵占犯行，是以被告上開所辯，尚非虛妄。從
    而被告之行為，依上揭之說明，自與侵占罪之構成要件不相符，本件要屬民事糾
    葛，尚難以刑法侵占罪責相繩。此外，本院復查無其他證據足資證明被告有侵占
    之犯行，既不能證明被告犯罪，揆諸上開說明，依法應予以無罪之諭知。
據上論斷，應依刑事訴訟法第三百四十三條、第三百零一條第一項，判決如主文。
中      華      民      國    九十二    年      二      月    二十七    日
                                        臺灣臺中地方法院刑事第七庭
                                            法  官  曾  佩  琦
右正本證明與原本無異。
如不服本判決，應於送達後十日內向本院提出上訴狀 （須附繕本） ，上訴於台灣高
等法院台中分院。
                                            書記官
中      華      民      國    九十二    年      二      月    二十七    日


司法院資訊處製作；財團法人民間司法改革基金會備份。
